【裁判字號】    91,易,1272
【裁判日期】    920704
【裁判案由】    動產擔保交易法
【裁判全文】
臺灣臺北地方法院刑事判決                        九十一年度易字第一二七二號
    公  訴  人  臺灣臺北地方法院檢察署檢察官
    被      告  丁○○
右列被告因違反動產擔保交易法案件，經檢察官聲請以簡易判決處刑（九十一年度偵
字第一一六五二號），本院認不宜以簡易判決處刑，改依通常程序審理，判決如左：
    主  文
丁○○動產擔保交易之債務人，意圖不法之利益，將標的物遷移，致生損害於債權人
，處拘役參拾日，如易科罰金，以參佰元折算壹日。緩刑貳年。
    事  實
一、丁○○於民國九十年二月二十二日以其所有之車牌號碼九Ｂ─四五六七號自用小
    客車一輛為標的，與丙○○○○行股份有限公司信義分公司（下稱花旗銀行信義
    分公司）簽訂「車輛貸款暨動產抵押契約書」，約定就該自用小客車設定動產抵
    押權，貸款新臺幣（下同）八十萬元，自九十年三月七日貸款撥付日起每月一期
    共分三十六期，每期攤還二萬六千一百七十二元，標的物存放地點為臺北市○○
    區○○路六十七號六樓之二，債務人不得將上開自用小客車遷移、出賣、出質、
    移轉、抵押或為其他處分，為動產擔保交易之債務人。嗣丁○○於九十年四月十
    三日經花旗銀行信義分公司同意另向臺北市監理處申請變更上開自用小客車存放
    地點為臺北縣新店市○○路八號三樓。惟丁○○在繳交七期分期款項後即未繼續
    給付，九十年十月間在負欠此項動產擔保交易債務之情形下，意圖不法之利益，
    將上開自用小客車遷移，交付其友人甲○  使用，致使債權人花旗銀行信義分公
    司難於追蹤標的物而生損害於其合法權利。
二、案經花旗銀行信義分公司訴由臺北縣政府警察局新店分局報告臺灣臺北地方法院
    檢察署檢察官偵查聲請簡易判決處刑。
    理  由
一、訊據被告丁○○對其於九十年二月二十二日以自有之車牌號碼九Ｂ─四五六七號
    自用小客車一輛為標的，與花旗銀行信義分公司簽訂「車輛貸款暨動產抵押契約
    書」，約定就該自用小客車設定動產抵押權，貸款八十萬元，自九十年三月七日
    貸款撥付日起每月一期共分三十六期，每期攤還二萬六千一百七十二元，契約中
    記載車主地址為臺北市○○區○○路六十七號六樓之二，其於同年四月十三日經
    花旗銀行信義分公司同意另向臺北市監理處申請變更車主地址為臺北縣新店市○
    ○路八號三樓，嗣繳交七期分期款項後即未繼續給付，上開自用小客車並未停放
    在臺北縣新店市○○路八號三樓之事實，固坦承不諱，惟矢口否認有何違反動產
    擔保交易法之犯行，辯稱：其不知車輛應存放在臺北縣新店市○○路八號三樓云
    云。
二、經查：
  (一)右揭事實，業據告訴人花旗銀行信義分公司代理人戊○○、朱子彥、乙○○分別
    於偵查及本院調查時指訴綦詳，並有被告與告訴人簽訂之「車輛貸款暨動產抵押
    契約書」、臺北市監理處九十一年十月十八日北市監三字第○九一三四八○七七
    ○○號函覆汽車新領牌照登記書影本各一件在卷可稽（見偵查卷第二十頁至第二
    十一頁、本院卷），而上開自用小客車已於九十年二月二十三日登記設定動產擔
    保抵押權乙節，復有臺北市監理處九十年二月二十三日北市監三字第二○九○Ａ
    ○八七四號函暨臺北市監理處公告動產擔保交易證明書影本一件存卷足憑（見偵
    查卷第二十二頁），是以被告為動產擔保交易之債務人無訛。
  (二)次查，觀諸上開「車輛貸款暨動產抵押契約書」第二條第四項第一款約定：「本
    件抵押車輛約定存放處為本契約所載甲方（即丁○○）之住址，且非經乙方（即
    花旗銀行信義分公司）書面同意並辦理動產抵押變更登記者，甲方不得任意變更
    本件動產抵押車輛之所在。」；第七款約定：「甲方瞭解按動產擔保交易法第三
    十八條至第四十條規定，甲方如意圖不法之利益，將抵押車輛遷移、出賣、移轉
    、抵押或為其他處分或故意使抵押車輛毀損或故意使留置權發生，致生損害於乙
    方者，可最高處以處三年以下有期徒刑或其他處罰。」，且參以被告於九十年四
    月十三日曾經花旗銀行信義分公司同意，填妥同意書向臺北市監理處申請變更車
    主地址為臺北縣新店市○○路八號三樓，此有臺北市監理處九十一年十月十八日
    北市監三字第○九一三四八○七七○○號函覆同意書、汽車各項異動登記書影本
    各一件存卷足佐（見本院卷），足見被告對於上開自用小客車為抵押權標的物，
    應依上開契約約定之地點存放，不得任意將上開自用小客車遷移、出賣、出質、
    移轉、抵押或為其他處分，如欲變更標的物存放地點，應得告訴人之同意等情係
    屬明知，是被告辯稱不知車輛應存放在臺北縣新店市○○路八號三樓云云，不足
    採信。
  (三)再者，被告與告訴人簽訂車輛貸款暨動產抵押契約後，即將上開自用小客車交付
    其友人甲○強使用，其與甲○強約定由甲○強向告訴人繳交分期款項，甲○強自
    九十年三月七日起僅繳交七期，自第八期即九十年十月間以後即未續繳分期款項
    ，甲○強仍繼續使用上開自用小客車，且未將該自用小客車停放在臺北縣新店市
    ○○路八號三樓附近，甲○強未繳分期款項後曾告知被告該自用小客車可能會被
    告訴人拖走，被告則表示欲將該自用小客車售予他人等情，業據證人甲○強於本
    院調查時到庭結證甚詳（見本院九十二年六月二十日訊問筆錄），復有告訴人提
    出之繳款明細表一紙在卷可稽（見本院卷），且經告訴人派員至約定之標的物存
    放地點臺北縣新店市○○路八號三樓附近查訪，發現被告並未居住該址，亦未尋
    獲上開自用小客車，有訪視交辦單影本一紙附卷可稽（見偵查卷第三十三頁），
    則被告將該自用小客車交由友人甲○強使用，遷移其與告訴人約定之存放地點，
    致告訴人難於追蹤回標的物，復在積欠分期款項未償之情形下，更擬將該自用小
    客車售予他人，顯係意圖妨礙債權人行使權利而謀自己之不法利益甚明。至於被
    告與證人甲○強雖自行約定由證人甲○強繳交分期款項，然並不影響被告與告訴
    人上開契約約定之內容，被告仍為上開動產擔保交易之債務人，負有不得違反動
    產擔保交易法規定之義務。
  (四)綜上所述，被告以上開情詞置辯，不足採信。本件事證明確，被告犯行堪以認定
    ，應依法論科。
二、核被告丁○○所為，係犯動產擔保交易法第三十八條之動產擔保交易之債務人，
    意圖不法利益，將標的物遷移，致生損害於債權人罪。爰審酌被告犯罪之動機、
    目的、手段、智識程度，及犯罪後坦承部分犯行、態度良好，於本院調查期間已
    與告訴人達成和解，清償所有貸款金額，此據告訴人代理人乙○○陳明在卷，並
    有陳報狀一紙存卷可憑等一切情狀，量處如主文所示之刑，並諭知易科罰金之折
    算標準。又被告前未曾受有期徒刑以上刑之宣告，因一時失慮，偶罹刑典，事後
    已與告訴人達成和解，經此偵審程序及刑之宣告後，應知警惕而無再犯之虞，本
    院因認暫不執行其刑為當，爰併予以宣告如主文所示之緩刑，用啟自新。
據上論斷，應依刑事訴訟法第四百五十二條、第二百九十九條第一項前段，動產擔保
交易法第三十八條，刑法第十一條前段、第四十一條第一項前段、第七十四條第一款
，罰金罰鍰提高標準條例第一條前段、第二條，判決如主文。
本案經檢察官葛光輝到庭執行職務
中      華      民      國      九十二      年      七      月    四    日
                                      臺灣臺北地方法院刑事第七庭
                  法  官  張  筱  琪
右正本證明與原本無異。
如不服本判決，應於判決送達後十日內，向本院提出上訴狀。
                                          書記官  潘  文  賢
中      華      民      國      九十二      年      七      月    八    日
動產擔保交易法第三十八條
 (處分標的物之處罰)
動產擔保交易之債務人，意圖不法之利益，將標的物遷移、出賣、出質、
移轉、抵押或為其他處分，致生損害於債權人者，處三年以下有期徒刑、
拘役或科或併科六千元以下之罰金。


司法院資訊處製作；財團法人民間司法改革基金會備份。
